臺灣臺中地方法院刑事判決             100年度易字第2731號
公  訴  人  臺灣臺中地方法院檢察署檢察官
被      告  謝遠彰
上列被告因竊盜案件，經檢察官提起公訴(100年度偵緝字第876
號、第877號)，被告於準備程序中就被訴事實為有罪之陳述，經
告知簡式審判程序之旨，並聽取當事人之意見後，經本院合議庭
裁定由受命法官獨任進行簡式審判程序，判決如下:
    主    文
謝遠彰犯夜間侵入住宅竊盜罪，處有期徒刑陸月，如易科罰金，
以新臺幣壹仟元折算壹日。又犯竊盜罪，處有期徒刑肆月，如易
科罰金，以新臺幣壹仟元折算壹日，扣案之鑰匙壹支沒收。應執
行有期徒刑玖月，如易科罰金，以新臺幣壹仟元折算壹日，扣案
之鑰匙壹支沒收。
    犯罪事實
一、謝遠彰基於意圖為自己不法所有之各別犯意，分別為下列犯
    行：
(一)於民國98年4月4日晚上7時許，雇用不知情之開鎖人員黃清
    仁，至其與友人尤聖道各自分租不同房間，位在臺中市○○
    區○○路137號之三合院平房住所，告知黃清仁因房間門鎖
    及機車電門均無法以鑰匙開啟，委請黃清仁接續開啟尤聖道
    所承租之房間門鎖及尤聖道所有停放在上址門口前之車牌號
    碼TWE-608號輕型機車電門鎖。迨黃清仁離去後，謝遠彰即
    未獲尤聖道同意，侵入尤聖道所承租之房間內，徒手竊取尤
    聖道所有置於房間內之現金新臺幣(下同)5000元(所涉無故
    侵入住宅罪，未據尤聖道告訴)，並接續竊取前揭輕型機車(
    約價值3000元)。得手後，現金供己花用殆盡，機車則作為
    代步工具使用。嗣於98年4月5日下午1時許，尤道聖返回上
    址房間，發現遭竊報警處理，經警循線查獲，而悉上情。
(二)於98年5月20日凌晨2時32分許，在臺中市○○區○○路899
    之5號前，見廖志軒所有之車牌號碼SZS-265號輕型機車1部
    停放在該處，即以自備之鑰匙，開啟該機車之電門而竊取之
    。得手後，即騎乘該機車離去，作為代步工具使用。嗣於98
    年5月20日中午12時許，廖志軒發覺機車失竊，報警處理。
    經警調閱路口監視器錄影畫面，於98年6月1日晚上10時許，
    循線在臺中市南屯區嶺東899之3號前，查獲謝遠彰，並扣得
    謝遠彰所有，供其竊取廖志軒所有之上開機車之用之鑰匙1
    支(廖志軒所有之上開機車，業經警方尋獲並發還廖志軒)。
二、案經尤聖道及廖志軒訴由臺中市警察局(現改制為臺中市政
    府警察局，下同)第四分局報告臺灣臺中地方法院檢察署檢
    察官偵查起訴。
    理    由
一、本件被告謝遠彰所犯，非死刑、無期徒刑、最輕本刑為3年
    以上有期徒刑之罪，或高等法院管轄第一審之案件，被告於
    準備程序中，就前揭被訴事實為有罪之陳述，經受命法官告
    以簡式審判程序之旨，並聽取被告與公訴人之意見後，本院
    認無不得或不宜改依簡式審判程序進行之處，爰依刑事訴訟
    法第273條之1第1項、第284條之1，經合議庭評議後，裁定
    本件由受命法官獨任進行簡式審判程序，是本件之證據調查
    ，依刑事訴訟法第273條之2規定，不受同法第159條第1項、
    第161條之2、第161條之3、第163條之1及第164條至第170條
    規定之限制，合先敘明。
二、上開犯罪事實一(一)部分，業據被告謝遠彰於本院準備程序
    及審理時，均坦承不諱，核與證人即告訴人尤聖道於警詢、
    證人黃清仁於警詢、偵查中證述之情節相符(見臺中市警察
    局第四分局中分四偵字第0980020722號刑案偵查卷第8頁至
    第13頁、100年度偵緝字第876號卷第31頁至第34頁)。並有
    員警偵查報告、臺中市警察局車輛協尋電腦輸入單、遭竊地
    點電子地圖各1份在卷可稽(見臺中市警察局第四分局中分四
    偵字第0980020722號刑案偵查卷第14頁至第16頁)。上開犯
    罪事實一(二)部分，業據被告於偵查中、本院準備程序及審
    理時，均坦承不諱，核與證人即告訴人廖志軒於警詢證述之
    情節相符(見臺中市警察局第四分局中分四偵字第098001538
    7號刑案偵查卷第5頁至第6頁)。復有員警職務報告、臺中市
    警察局第四分局扣押筆錄、扣押物品目錄表、失竊地點現場
    圖、車籍查詢-基本資料詳細畫面、失車-唯讀案件基本資料
    、臺中市警察局車輛協尋電腦輸入單各1份及監視器錄影畫
    面翻拍照片4張等件附卷足參(見臺中市警察局第四分局中分
    四偵字第0980015387號刑案偵查卷第7頁至第11頁、第13頁
    至第16頁、第19頁至第21頁)。且有供被告竊取告訴人廖志
    軒所有之上開機車之用之鑰匙1支扣案可佐。綜上，足認被
    告之自白均與事實相符，堪以採信，自得作為本案論罪科刑
    之依據。本案事證已臻明確，被告犯行洵堪認定，應予以依
    法論科。
三、查刑法第321條業經總統於100年1月26日以華總一義字第100
    00015561號令公布修正，並於100年1月28施行，本件被告所
    為前揭犯罪事實一(一)犯行時，刑法第321條第1項加重竊盜
    罪規定為：「犯竊盜罪而有左列情形之一者，處6月以上、5
    年以下有期徒刑：一、於夜間侵入住宅或有人居住之建築物
    、船鑑或隱匿其內而犯之者。二、毀越門扇、牆垣或其他安
    全設備而犯之者。三、攜帶兇器而犯之者。四、結夥三人以
    上而犯之者。五、乘火災、水災或其他災害之際而犯之者。
    六、在車站或埠頭而犯之者。前項之未遂犯罰之。」修正後
    之刑法第321條則規定為：「犯竊盜罪而有下列情形之一者
    ，處6月以上、5以下有期徒刑，得併科新臺幣10萬元以下罰
    金：一、侵入住宅或有人居住之建築物、船艦或隱匿其內而
    犯之者。二、毀越門扇、牆垣或其他安全設備而犯之者。三
    、攜帶兇器而犯之者。四、結夥三人以上而犯之者。五、乘
    火災、水災或其他災害之際而犯之者。六、在車站、埠頭、
    航空站或其他供水、陸、空公眾運輸之舟、車、航空機內而
    犯之者。前項之未遂犯罰之。」被告為上開犯罪事實一( 一
    )之犯行後，法律已有變更，應依刑法第2條第1項之規定，
    為「從舊從輕」之比較。本案經比較新舊法後，因修正前刑
    法第321條第1項之規定未規定得併科新臺幣10萬元以下罰金
    ，有利於被告，自應適用修正前刑法第321條第1項之規定。
四、按刑法加重竊盜罪之所謂「毀越門扇」係指毀損或超越及踰
    越門扇之情形，與用鑰匙開鎖啟門入室者不同，使用鑰匙開
    啟房門入內行竊，既未毀壞，亦非踰越，顯與毀越安全設備
    竊盜之情形不侔，如係從門走入或開鎖啟門入室，均不得謂
    為逾越門扇（最高法院著有22年上字第454號、63年台上字
    第50號判例，及77年度台上字第1130號判決意旨可參）。被
    告以房間門鎖無法開啟為由，雇請不知情之開鎖人員黃清仁
    代為開鎖後，侵入友人尤聖道房間內行竊，依上開說明，尚
    與刑法第321條第1項第2款無涉，先予敘明。核被告如犯罪
    事實一(一)所為，係犯修正前刑法第321條第1項第1款之夜
    間侵入住宅竊盜罪。至公訴意旨誤認被告此部分所為係犯刑
    法第320條第1項之竊盜罪，起訴法條尚有未洽，惟此部分既
    係於起訴事實之同一範圍內，爰依刑事訴訟法第300條之規
    定，變更起訴法條。被告如犯罪事實一(二)所為，係犯刑法
    第320條第1項之竊盜罪。被告利用不知情的開鎖人員黃清仁
    開啟告訴人尤聖道之上址房間門鎖及機車電門鎖後，竊取告
    訴人尤聖道所有前揭財物，係間接正犯。被告於密接之時、
    地，接續竊取告訴人尤聖道之上開財物，其所侵害之財產監
    督權同一，應為接續犯之包括一罪，僅論以一夜間侵入住宅
    竊盜罪。被告所為上開2罪間，犯意各別，行為互殊，應予
    分論併罰。爰審酌被告不思以己力正當獲取所需，竟雇請開
    鎖人員開啟告訴人尤聖道住處房間門鎖及上開機車電門鎖，
    侵入告訴人尤聖道住處竊取前揭財物，並竊取告訴人尤聖道
    所有之機車，作為代步工具。而被告前於98年4月8日因竊取
    告訴人廖志軒所有前揭機車，經本院以98年度中簡字第20
    86號判決，判處有期徒刑3月確定，竟於98年5月20日，復竊
    取告訴人廖志軒所有之前揭機車，顯見其毫無尊重他人財產
    權之觀念，其行殊值非難。併斟酌被告於犯罪後，坦承犯行
    ，尚知悔悟，所竊得財物之價值、犯罪之動機、目的、手段
    、專科畢業之智識程度、擔任臨時工，日薪1000元之生活狀
    況等一切情狀，分別量處如主文所示之刑，且均諭知易科罰
    金之折算標準，並定應執行刑，及諭知易科罰金之折算標準
    ，以資懲儆。扣案之鑰匙1支，係被告所有，並供其竊取告
    訴人廖志軒所有之上開機車之用，業據被告陳明在卷，爰依
    刑法第38條第1項第2款規定，於被告所為該次竊盜犯行之罪
    刑項下，宣告沒收。
據上論斷，應依刑事訴訟法第273條之1第1項、第299條第1項前
段、第300條，刑法第2條第1項前段、修正前刑法第321條第1項
第1款、刑法第320條第1項、第41條第1項前段、第38條第1項第
2款、第51條第5款，刑法施行法第1條之1第1項、第2項前段，判
決如主文。
本案經檢察官顏淑惠到庭執行職務。
中    華    民    國   100    年    11    月    10    日
                  刑事第十庭    法  官  林慧欣
以上正本證明與原本無異。
如不服本判決應於收受送達後10日內向本院提出上訴書狀，並應
敘述具體理由；其未敘述上訴理由者，應於上訴期間屆滿後20日
內向本院補提理由書（均須按他造當事人之人數附繕本）「切勿
逕送上級法院」。
                                書記官  鄭淑英
中    華    民    國   100    年    11    月    10    日
附錄本案論罪科刑法條全文
刑法第320條
意圖為自己或第三人不法之所有，而竊取他人之動產者，為竊盜
罪，處五年以下有期徒刑、拘役或五百元以下罰金。
意圖為自己或第三人不法之利益，而竊佔他人之不動產者，依前
項之規定處斷。
前二項之未遂犯罰之。
修正前刑法第321條
犯竊盜罪而有左列情形之一者，處六月以上、五年以下有期徒刑
：
一、於夜間侵入住宅或有人居住之建築物、船鑑或隱匿其內而犯
    之者。
二、毀越門扇、牆垣或其他安全設備而犯之者。
三、攜帶兇器而犯之者。
四、結夥三人以上而犯之者。
五、乘火災、水災或其他災害之際而犯之者。
六、在車站或埠頭而犯之者。
前項之未遂犯罰之。